【裁判字號】    97,訴,965
【裁判日期】    970718
【裁判案由】    偽造有價證券等
【裁判全文】
臺灣臺北地方法院刑事判決               97年度訴字第965號
公  訴  人  臺灣臺北地方法院檢察署檢察官
被      告  丙○○
                    （另案於臺灣臺北監獄執行中）
上列被告因偽造有價證券等案件，經檢察官提起公訴（96年度偵
字第23800 號、97年度偵字第8805號），本院判決如下：
    主  文
丙○○共同行使偽造私文書，足以生損害於他人，處有期徒刑參
月，如易科罰金，以新臺幣壹仟元折算壹日，「潘朝明」國民身
分證上丙○○照片壹張及汽車租賃約定書上偽造之「潘朝明」署
押貳枚均沒收；又共同行使偽造之信用卡，處有期徒刑肆月，如
易科罰金，以新臺幣壹仟元折算壹日，附表所示之偽造信用卡及
偽造署押均沒收。應執行有期徒刑陸月，如易科罰金，以新臺幣
壹仟元折算壹日，「潘朝明」國民身分證上丙○○照片壹張及汽
車租賃約定書上偽造之「潘朝明」署押貳枚、附表所示之偽造信
用卡及偽造署押均沒收。
    事  實
一、丙○○與某姓名年籍不詳之成年男子「麥可」共同基於不法
    所有意圖、行使變造特種文書及偽造私文書之犯意聯絡，於
    民國96年9 月24日，由丙○○提供自己之照片，交予「麥可
    」換貼於潘潮明之汽車駕駛執照上而予變造。丙○○即於96
    年9 月26日，前往臺北市○○區○○路2 段124 號之好好小
    客車租賃有限公司（下稱好好公司），偽造潘朝明之署名計
    2 枚填具於汽車租賃約定書，連同上述變造之駕照交予該公
    司之承辦人員據以行使，使承辦人員陷於錯誤，交付車牌號
    碼8137-BB 、4992 -FF及1422-QQ 之車輛供丙○○租賃使用
    ，足以生損害於潘朝明、監理機關及好好公司對於管理資料
    之正確性。
二、廖建旟另與「麥可」、甲○○共同基於行使偽造信用卡之犯
    意聯絡，並共同意圖為自己不法之所有，於96年10月29日，
    由丙○○持「麥可」交付如附表所示之偽造MASTER信用卡3
    張，駕駛上開租賃之車牌號碼1244-QQ 號車輛搭載甲○○，
    前往臺北市信義區○○○路○ 段297 號地下2 樓之遠東愛買
    量販店內，分由丙○○、甲○○購買如附表所示之物，並分
    持上開偽造之信用卡交予店員結帳，在簽帳單上偽造附表所
    示「王明華」、「Chen」之署名後，將各該偽造簽帳單交付
    予店員而行使之，用以表示真正持卡人購物並同意支付貨款
    之意思表示，致店員因而陷於錯誤，誤認係真正持卡人購物
    ，乃將商品交付予丙○○、甲○○收受得手，足以生損害於
    發卡銀行、特約商店、真正持卡人。
三、案經臺北市政府警察局信義分局移送及臺灣臺北地方法院檢
    察署檢察官自動檢舉偵查起訴。
    理  由
一、上揭事實，業據被告丙○○於本院審理時坦承不諱，核與證
    人乙○○及范志忠之證述相符，並有汽車車籍查詢表、汽車
    租賃約定書、變造之潘朝明駕照影本、潘朝明本人駕照、贓
    物認領保管單、財團法人聯合信用卡處理中心查詢表、照片
    及如附表所示之銷售單、簽帳單、發票在卷可稽，堪認被告
    之自白與事實相符。從而本件事證明確，被告犯行堪以認定
    ，應予依法論科。
二、按駕駛執照屬於品行能力服務相類證書之一種，自為刑法第
    212 條之特種文書。是核被告就犯罪事實一所為，係犯刑法
    第216 條、第212 條之行使變造特種文書罪；第216 條、第
    210 條之行使偽造私文書罪；第339 條第1 項之詐欺取財罪
    。被告與「麥可」間，有犯意聯絡及行為分擔，為共同正犯
    。被告偽造潘朝明署名之行為，為偽造私文書之階段行為，
    不另論罪；又其變造特種文書及偽造私文書後，復進而為行
    使行為，其變造、偽造之低度行為，各為行使之高度行為吸
    收，均不另論罪。其於上揭時、地，行使變造特種文書及行
    使偽造私文書以詐得車輛使用既遂，為一行為分別觸犯數罪
    名，是應依刑法第55條之規定論以行使偽造私文書罪。又被
    告就犯罪事實二之持偽造信用卡購物，核其所為，係犯刑法
    第201 條之1 第2 項前段之行使偽造之信用卡罪、第216 條
    、第210 條之行使偽造私文書罪及第339 條第1 項詐欺取財
    罪。被告與「麥可」、甲○○間，就上開犯行，彼此間有犯
    意之聯絡及行為之分擔，為共同正犯。被告意圖供行使之用
    而收受偽造信用卡之低度行為，為行使偽造信用卡之高度行
    為所吸收。又其偽造署押，係偽造私文書之部分行為，以及
    其偽造私文書後，復持以行使，其偽造私文書之低度行為，
    為行使偽造私文書之高度行為所吸收，均不另論罪。被告丙
    ○○與甲○○先後計3 次行使偽造信用卡，主觀上基於單一
    之犯意聯絡，且客觀上該行為係於密切接近之時、地內，接
    續施行，侵害同一之法益，且各舉動之獨立性極為薄弱，依
    一般社會健全觀念，難以強行分開，在刑法評價上，以視為
    數個舉動之接續實行，合為包括之一行為予以評價，較為合
    理者，係屬接續犯，為包括之一罪。其於上揭時、地，行使
    偽造信用卡及偽造私文書以詐得財物既遂，為一行為同時觸
    犯行使偽造信用卡、詐欺取財、行使偽造私文書罪，為想像
    競合犯，應依刑法第55條規定，從一重之行使偽造信用卡罪
    處斷。所犯共同行使偽造私文書、共同行使偽造信用卡2 罪
    間，犯意各別，行為互殊，應予分論併罰。爰審酌被告犯罪
    之動機、目的、所受之刺激、手段、品行、智識程度、所生
    危害，及犯後態度等一切情狀，分別量處如主文所示之刑，
    並均諭知易科罰金之折算標準。並定其應執行刑及諭知易科
    罰金之折算標準，以示懲儆。
三、變造駕駛執照上之被告照片，係被告所有供犯罪所用之物，
    依刑法第38條第1 項第2 款，宣告沒收；又被告在汽車租賃
    約定書上偽造潘朝明署押2 枚，不問屬於犯人與否，依刑法
    第219 條之規定，宣告沒收。偽造之信用卡3 張，應依刑法
    第205 條規定，宣告沒收。被告丙○○與甲○○於如附表所
    示刷卡購物時，在信用卡簽帳單上偽造「王明華」、「Chen
    」之署名，依刑法第219 條規定，亦不問屬於犯人與否，均
    應併予沒收。
據上論斷，應依刑事訴訟法第273 條之1 第1 項、第299 條第1
項前段，刑法第28條、第55條、第201 條之1 第2 項前段、第21
6 條、第212 條、第210 條、第339 條第1 項、第41條第1 項前
段、第2 項、第51條第5 款、第9 款、第38條第1 項第2 款、第
205 條、第219 條，刑法施行法第1 條之1 ，判決如主文。
本案經檢察官黃珮瑜到庭執行職務。
中    華    民    國    97    年    7     月    18    日
                  刑事第三庭    法  官  胡宗淦
以上正本證明與原本無異。
如不服本判決，應於判決送達後10日內，向本院提出上訴狀。
                                書記官  林鈴芬
中    華    民    國    97    年    7     月    18    日
中華民國刑法第210條
（偽造變造私文書罪）
偽造、變造私文書，足以生損害於公眾或他人者，處 5 年以下有
期徒刑。
中華民國刑法第212條
（偽造變造特種文書罪）
偽造、變造護照、旅券、免許證、特許證及關於品行、能力服務
或其他相類之證書、介紹書，足以生損害於公眾或他人者，處1
年以下有期徒刑、拘役或3百元以下罰金。
中華民國刑法第216條
（行使偽造變造或登載不實之文書罪）
行使第 210 條至第 215 條之文書者，依偽造、變造文書或登載
不實事項或使登載不實事項之規定處斷。
中華民國刑法第339條
（普通詐欺罪）
意圖為自己或第三人不法之所有，以詐術使人將本人或第三人之
物交付者，處5年以下有期徒刑、拘役或科或併科1千元以下罰金
。
以前項方法得財產上不法之利益或使第三人得之者，亦同。
前二項之未遂犯罰之。
附表：
 ┌──┬─────┬────┬──────┬──────┬─────┬────────┐
 │編號│行為人及偽│時間    │特約商店及地│購買商品及盜│卡號及實際│  書   證       │
 │    │造之署押  │        │址          │刷金額      │發卡銀行  │                │
 ├──┼─────┼────┼──────┼──────┼─────┼────────┤                                                      │
 │1   │丙○○    │96年10月│臺北市信義區│筆記型電腦  │0000000000│簽帳單1張（96偵 │
 │    │偽簽「Chen│29日15時│忠孝東路5段 │Acer        │991511（  │23800第34頁）   │
 │    │」署押1枚 │44分許  │297號地下2樓│aspire 4520 │MBNA      │                │
 │    │          │        │愛買量販店  │2萬9,900元  │EUROPE    │                │
 │    │          │        │            │            │BANK      │                │
 │    │          │        │            │            │LIMITED ）│                │
 ├──┼─────┼────┼──────┼──────┼─────┼────────┤
 │2   │甲○○    │96年10月│同上        │筆記型電腦  │0000000000│銷售單、簽帳單上│
 │    │偽簽「王明│29日15時│            │Acer as4310 │999910（  │王明華署押各1 枚│
 │    │華」署押計│57分許  │            │2萬4,900元  │MBNA      │、發票1張（96偵 │
 │    │2枚       │        │            │            │EUROPE    │23800 第32、34頁│
 │    │          │        │            │            │BANK      │）              │
 │    │          │        │            │            │LIMITED） │                │
 ├──┼─────┼────┼──────┼──────┼─────┼────────┤
 │3   │丙○○    │96年10月│同上        │數位相機    │0000000000│簽帳單、發票各1 │
 │    │偽簽「Chen│29日16時│            │T200        │996965（  │張（96偵23800 第│
 │    │」署押1矢 │        │            │1萬4,980元  │MBNA      │34 頁）         │
 │    │          │        │            │            │EUROPE    │                │
 │    │          │        │            │            │BANK      │                │
 │    │          │        │            │            │LIMITED） │                │
 └──┴─────┴────┴──────┴──────┴─────┴────────┘


司法院資訊處製作；財團法人民間司法改革基金會備份。
